【裁判字號】    87,訴,620
【裁判日期】    890317
【裁判案由】    偽造文書等
【裁判全文】
臺灣桃園地方法院刑事判決                          八十七年度訴字第六二號
    公  訴  人  台灣桃園地方法院檢察署檢察官
    被      告  丙○○
    指定辯護人  本院公設辯護人丁○○
右列被告因偽造文書等案件，經檢察官提起公訴（八十六年度偵字第一三四一九號、
第一六六０二號）暨函移併案審理（八十八年度偵字第一三五六七號），本院判決如
左：
    主      文
丙○○連續意圖供行使之用，而偽造有價證券，處有期徒刑陸年。
內容登載不實貼有丙○○照片之「戊○○」名義身分證壹枚、如附表一所示偽造之印
章、印文及署押、如附表二明細所示寶島銀行信用卡簽帳單顧客存根聯貳拾壹紙、如
附表三明細所示運通卡簽帳單顧客存根聯捌紙暨如附表四明細所示偽造之支票拾玖
紙均沒收。
    事      實
一、丙○○基於行使偽造私文書、意圖為自己不法所有及不法利益之概括犯意，趁戊○○出國求學之際，先後於：
（一）民國八十五年八月二十八日某時，在桃園縣境內某處，在「寶島銀行信用卡申
      請書」上填載「戊○○」之年籍、住所及職業等相關資料，並於「正卡申請人
      親筆簽名欄」內偽簽「戊○○」之英文簽名「ＹＥＮ」，偽造完成一紙以「戊○○」為申請人名義之信用卡申請書，再連同其私擅影印之「戊○○」身分證
      影本一紙，以付郵投遞之方式，委由不知情之郵務人員一併寄交台北市○○○
      路○段一八０號二樓「寶島商業銀行信用卡中心（下稱寶島銀行）」而行使之
      ，據以向該行表示其為「戊○○」欲申辦信用卡云云，致使「寶島銀行」之承
      辦人員誤信為真，依約核發卡號0000000000000000號及00
      00000000000000號信用卡共二枚予丙○○收受。得手後，丙○○先在各枚信用卡背面之「持卡人簽名」欄內均偽簽「戊○○」之簽名，隨自
      同年九月十六日起至八十六年二月七日止，連續至桃園縣中壢市之「遠東百貨
      股份有限公司中壢分公司」等各特約商店刷卡購物或消費，於每次購物或消費
      後欲付款時，則均利用該枚0000000000000000號信用卡刷卡
      ，並以複寫方式同時在簽帳單顧客存根聯、特約商店存根聯及請款聯上偽簽「
      戊○○」簽名，先後多次各同時偽造完成三聯「戊○○」名義之簽帳單，嗣自
      同年九月十六日起至八十六年三月七日止，即連續利用各不知情之特約商店持
      該偽造簽帳單之請款聯向發卡銀行「寶島銀行」請款，表示「戊○○」已在各
      該特約商店消費如帳單所載金額，要求該銀行先行墊付其消費之金額，且佯稱
      必將依約償還代墊金額，使「寶島銀行」陷於錯誤而如數墊付其消費之金額，
      均足以生損害於「寶島銀行」及「戊○○」本人。丙○○即藉此獲取免除其對
      各特約商店所積欠購物或消費價金債務之不法利益，計先後共刷卡購物或消費
      二十一筆，獲取免除債務之不法利益達新台幣（下同）五萬零六百五十元（其
      各筆刷卡日期、請款日期、特約商店名稱及簽帳金額均詳如附表二所示）。其
      間，丙○○亦曾分別於八十五年九月十七日及同年十月十六日，二度透過「新
      竹區中小企業銀行北中壢分行」設置之自動提款機，以持用前述卡號0000
      000000000000號信用卡刷卡暨藉由訊息跨行連線傳輸之方式，向
      「寶島銀行」詐稱其為該卡之申領名義人「戊○○」，欲各預借現金一萬元、
    八千元云云，同使「寶島銀行」信以為真，著即委請「新竹區中小企業銀行北
      中壢分行」經由自動提款機代為如數給付其預借之金額。
（二）八十五年九月十日，丙○○前去桃園縣中壢市○○○路三九號「寶島商業銀行
      中壢分行（下稱寶島中壢分行）」，在「寶島商業銀行新開戶建檔登錄單（即
      開戶申請書）」上填載「戊○○」之年籍、住居所等相關資料，並於「活期儲
      蓄存款印鑑卡」之「原留印鑑」、「戶名及負責人」二欄內，均蓋用其事先委
      請不知情之刻印店人員所偽刻之「戊○○」印章以偽造「戊○○」之印文，於
      「戶名及負責人」欄內且偽簽「戊○○」之簽名，同時偽造完成「戊○○」名
      義之「寶島商業銀行新開戶建檔登錄單」、「活期儲蓄存款印鑑卡」各一紙，
      再持向該行之承辦人員行使，據以冒名「戊○○」開設帳號為000－00－
      000000－0－00號之活期儲蓄存款戶。其後，則先後於八十五年九月
      十二日、同年十一月十五日、同年月十八日、同年月十九日及同年月三十日，
      在上址「寶島中壢分行」，每次均蓋用右揭偽刻之印章俾偽造印文，藉以偽造
      「戊○○」名義之「寶島商業銀行活期儲蓄存款取款憑條」各一紙，復持向該
      行人員行使而提領回其存入之款項，亦均足生損害於「戊○○」本人。
（三）八十五年九月初某日，在桃園縣境內某處，丙○○以偽簽姓名及蓋用偽刻印章
      偽造印文之方式，並請某不知情之人為其填載相關資料，偽造完成一紙借款人
      名義為「戊○○」之「中國信託商業銀行個人小額無擔保貸款申請書暨調查表
      」。事畢，旋付郵投遞，委由不知情之郵務人員寄送台北市之「中國信託商業
      銀行總行」而行使之，藉此向該行表示其為「戊○○」並欲貸款十五萬元云云
      ，致使該行之承辦人員不疑有他，隨依申請書所載之住所資料，發交址設桃園
      縣桃園市○○路○段三二號之「中國信託商業銀行桃園分行（下稱中信桃園分
      行）」就近處理後續事宜。同年月十八日，丙○○前去上址「中信桃園分行」
      洽辦對保手續時，又當場在「借據」之「借保人簽認章」、「連帶借款人」及
      「對保簽章」等各欄內，均偽簽「戊○○」之簽名並蓋用偽刻之印章以偽造「
      戊○○」之印文，另於「借據」上方空白處亦蓋用偽刻之印章以偽造「戊○○
      」之印文，偽造成以「戊○○」為立據人名義之「借據」一紙，再持交該行辦
      理貸款手續，接續使「中信桃園分行」之承辦人陷於誤信而交付十五萬元予丙○○收受，均足生損害於「中國信託商業銀行」及「戊○○」本人。
（四）八十五年十月十一日，丙○○前去桃園縣中壢市之「中壢市戶政事務所」，以
      在「與當事人之關係」欄內註明「本人」且蓋用前述該枚偽刻印章偽造「戊○○」印文之方式，偽造成一紙「戊○○」為申請人名義之「補領國民身分證申
      請書」，並於該申請書內「證明人」之相關欄位填載戊○○之母「甲○○」之
      年籍、住居所等資料，復蓋用其事先委請不知情之刻印店人員偽刻之印章以偽
      造「甲○○」之印文，在同紙申請書上有關「證明人」部分，偽造成「甲○○
      」名義所出具之證明書，謊以身分證遺失為由，附上其本人之照片持向該事務
      所行使以申請補發「戊○○」名義之國民身分證，致使該事務所承辦人員將此
      「戊○○身分證遺失並申請補發」等不實事項登載於職務上所掌之戶籍登記簿
      上，且據以核發貼上「丙○○」照片等載有相關不實事項之「戊○○」名義國
      民身分證一枚交丙○○收執，均足生損害於戶政機關有關身分證核發管理作業
      之正確性及公信力暨「戊○○」、「甲○○」本人。
（五）八十五年十一月六日，在桃園縣境內某處，丙○○在「美國運通卡會員申請表
      」上填載「戊○○」之年籍、住所及職業等相關資料，並於「申請人簽署」欄
      內偽簽「戊○○」之簽名，同時於該申請書「會員酬賓計劃」部分之簽名欄內
      ，偽簽「戊○○」之英文簽名「ＹＵ  ＫＡＮＧ  ＹＥＮ」，偽造完成一紙以
      「戊○○」為申請人名義之美國運通卡申請書，再連同右述登載不實之「戊○○」身分證影本一紙，以付郵投遞之方式，委由不知情之郵務人員一併寄交台
      北市○○○路三六三號十二樓「台灣美國運通國際股份有限公司（下稱美國運
      通公司）」而同時行使之，據以向該公司表示其為「戊○○」欲申辦運通卡云
      云，致使「美國運通公司」之承辦人員信以為真，依其所請核發卡號0000
      00000000000號運通卡一枚予丙○○收受。得手後，丙○○先在該
      枚運通卡背面之「持卡人簽名」欄內偽簽「戊○○」之簽名，隨自同年十一月
      三十日起至八十六年一月二十六日止，連續至桃園縣中壢市之「金石堂實業股
      份有限公司中壢書店」等各特約商店購物或消費，於每次購物或消費後欲付款
      時，則均持用該枚運通卡刷卡，除當場以複寫方式同時在簽帳單顧客存根聯、
      特約商店存根聯上偽簽「戊○○」簽名，先後多次各同時偽造完成二聯「戊○○」名義之簽帳單且將特約商店存根聯擲還特約商店收執留存，以待日後遇有
      必要時供「美國運通公司」前來調取查核比對之外，並利用各特約商店與該公
      司間之「連線刷卡請款作業系統」，於每次刷卡之際，即使不知情之各特約商
      店經由該連線作業系統為其直接向「美國運公司」傳達訊息，表示「戊○○」
      已在各該特約商店消費如所傳達訊息內指明之金額，要求該公司先行墊付消費
      之金額，且佯稱必將依約償還代墊金額云云，使「美國運通公司」陷於錯誤而
      如數墊付其消費之金額，均足以生損害於「美國運通公司」及「戊○○」本人
      。丙○○即藉此獲取免除其對各特約商店所積欠購物或消費價金債務之不法利
      益，計先後共刷卡購物或消費八筆，獲取免除七萬四千九百二十九元債務之不
      法利益（其各筆刷卡日期、特約商店名稱及簽帳金額均詳如附表三所示）。
（六）八十五年十一月二十一日，丙○○至台北市○○○路二一四號二樓「美國運通
      銀行台北分行（下稱運通台北分行）」，當場以偽簽「戊○○」簽名或並蓋用
      偽刻印章偽造「戊○○」印文之方式，同時偽造完成「戊○○」名義之「美國
      運通銀行支票存款＼活期存款帳戶開戶書」、「支票存款＼活期存款帳戶及透
      支貸款約定書」各一紙，連同前開該枚登載不實之「戊○○」身分證，一併持
      向該行之承辦人員行使，據以冒名「戊○○」開設帳號為000000000
      號之支票存款戶，均足生損害於「戊○○」。俟取得空白支票本之後，丙○○
      旋基於圖供行使之概括犯意，在桃園縣境內，以在支票「發票人簽章」欄偽簽
      「戊○○」簽名或並蓋用偽刻印章偽造「戊○○」印文之方式，連續偽造「戊○○」為發票人名義之支票共三十九紙，持以償債或支付購車價款（各紙支票
      之號碼、提示日或＼及票載發票日暨面額均詳如附表四所示）。
    嗣戊○○返國後，欲向「玉山商業銀行」申請信用卡，經該行人查詢信用狀況告
    以其已因支票退票被公告為拒絕往來戶不予受理，戊○○始覺事有蹊蹺而循線查
    悉上情。
二、案經被害人戊○○訴由台灣台北地方法院檢察署檢察官呈經台灣高等法院檢察署
    檢察長核轉台灣桃園地方法院檢察署檢察官偵查及戊○○訴由桃園縣警察局中壢
    分局移送台灣桃園地方法院檢察署檢察官偵查起訴暨戊○○訴請同署檢察官函移
    本院併案審理。
    理      由
一、訊據被告丙○○，固坦承前去上址「運通台北分行」，冒名「戊○○」填寫相關
    文件以申請開設支票存款戶，並於領得之空白支票上偽簽「戊○○」之簽名，簽
    發之「戊○○」支票均持以償債或支付購車價款等情不諱，惟矢口否認前述其餘
    各偽造文書、詐欺及冒領身分證等犯行，辯稱其餘各行均係其弟陳英傑所為，其
    並不知情，另其僅在空白支票上偽簽「戊○○」之簽名，即全數交由陳英傑填載
    日期及面額並使用，支票之印文非其蓋用，亦不知係何人偽刻該枚印章云云。但
    查，右揭事實，業據告訴人戊○○分別於警訊、偵查及本院調查時，指訴綦詳，
    並有貼上「丙○○」照片之「戊○○」名義國民身分證影本一紙、寶島商業銀行
    信用卡申請書影本一紙、寶島商業銀行信用卡消費明細帳單影本七紙、寶島商業
    銀行新開戶建檔登錄單（即開戶申請書）影本一紙、活期儲蓄存款印鑑卡影本一
    紙、寶島商業銀行活期儲蓄存款取款憑條影本五紙、中國信託商業銀行個人「小
    額無擔保貸款」申請書暨調查表影本一紙、借據影本一紙、補領國民身分證申請
    書影本一紙、台灣美國運通國際股份有限公司美國運通卡會員申請表影本一紙、
    美國運通卡月結單十紙、美國運通銀行支票存款＼活期存款帳戶開戶書影本一紙
    、支票存款＼活期存款帳戶及透支貸款約定書影本一紙、運通台北分行支存帳戶
    銀行對帳單影本七紙、「戊○○」為發票人名義之支票影本二十八紙在卷為憑。
    且經本院將前述以「戊○○」名義申辦信用卡、運通卡、小額貸款、開立活儲及
    支存帳戶之相關文件、申請書連同被告平日及於本院當庭書寫之字跡送請比對鑑
    定結果，認送鑑編號丙（即寶島銀行活期儲蓄存款印鑑卡、新開戶建檔登錄單）
    、丁（寶島商業銀行信用卡申請書）、戊（即美國運通卡會員申請表）、己（中
    國信託商業銀行個人「小額無擔保貸款」申請書暨調查表之借款人簽章欄內字跡
    、中國信託商業銀行借據及約定書上字跡）、庚（美國運通銀行支票存款＼活期
    存款帳戶開戶書上字跡、支票存款＼活期存款帳戶及透支貸款約定書上簽名字跡
    ）均與編號甲（丙○○平日及當庭字跡）間書寫之個性、慣性及特徵相符，有憲
    兵司令部刑事鑑識中心八十七年十月十七日（八七）綱得字第一四一三六號鑑驗
    通知書一份存卷可稽，顯然均屬被告之筆跡，據而足徵各該申請書及文件要係被
告所偽造而成者之情，彰彰至明。又各該文件及申請書既為被告所偽造，由是，
    其上若有「戊○○」之印文，當同屬被告蓋印而成之情，亦堪認定。再經本院詳
    為檢視相關文件、申請書及支票上所蓋用「戊○○」之印文並相互比對結果，認
    均屬同式，顯然係同一枚印章，準此，可見該枚「戊○○」之印章係始終在被告
    持有使用中。查告訴人既未曾指稱其印章有失竊或遭盜用之情事，可徵被告使用
    者係屬偽刻之印章，茲該枚偽刻之印章既始終在被告持有之中，由此至徵該枚「
    戊○○」之印章係被告委請不知情之刻印店人員所偽刻而成之情，殊無可疑。再
    查，在「運通台北分行」申請開立支票存款戶時，申請人須提出身分證正本供承
    辦人查核乙節，此據證人即「運通台北分行」支存戶承辦人乙○○於本院調查時
    結證甚明（見本院八十七年六月二十三日訊問筆錄）。再者，被告開立支存戶時
    所出示供核驗之身分證係該枚冒名向「中壢市戶政事務所」矇領而得，亦即係貼
    有被告照片之「戊○○」身分證，此有卷存「運通台北分行」支存帳戶之全套開
    戶資料影本可佐（附於本院編號庚證物袋內）。另被告於申請運通卡時，並有繳
    附該枚冒名矇領之身分證影本供查核之情，則有「美國運通公司」八十七年四月
    二十日函文暨函附之附件三存卷可按（見偵字第一三四一九號卷第一一七頁、第
    一二０頁）。查被告於申請運通卡及開設支存戶時，既均有持用行使該枚登載不
    實之「戊○○」身分證之情事，顯見該枚冒名矇領而得之身分證亦係由被告所持
    有，復經本院比對結果，「補領國民身分證申請書」上之「戊○○」印文亦與被
    告所偽造其他文件上之「戊○○」印文同式，顯然係蓋用同一枚偽刻之印章。職
    是，「補領國民身分證申請書」既係蓋用被告所偽刻之「戊○○」印章，身分證
    領得後又係由被告持有使用，稽此二情，顯然該枚身分證係被告以偽造「戊○○
    」名義之申請書並謊稱身分證遺失為由之方式所冒名矇領而得之情，要無疑義。
    又查，被告申領「戊○○」之身分證時，所提保證人之證明文件係身分證乙情，
    有桃園縣中壢市戶政事務所八十七年六月四日桃中戶字第六八六０號函附卷可憑
    。另證人即「補領國民身分證申請書」上之名義證明人甲○○於本院調查時則結
    證稱：沒有（提供身分證給被告用）等語（見本院八十七年六月二十三日訊問筆
    錄）。顯見被告係私擅取用甲○○之身分證並將之列為證明人以冒領「戊○○」
    之身分證，王女並不知此事，由此可見，該紙「補領國民身分證申請書」內有關
    「證明人」之記載部分，亦係被告蓋用偽刻之印章以偽造「甲○○」之印文，冒
    用「甲○○」之名義所偽造而成之情，灼然極明。另查，被告既偽造「戊○○」
    名義之申請書據以矇領寶島銀行信用卡及運通卡，干冒事發身繫囹圄之風險，揆
    其目的無非欲於取得之後供己持卡消費，以謀取不法之利益，況經本院將被告申
    請開設支存戶時所繳驗之運通卡影本（附於本院編號庚證物袋內）背面「持卡人
    簽名」欄內「戊○○」之簽名與其他文件上「戊○○」之簽名比對結果，彼此間
    之筆順及書寫慣性亦完全相同，可見運通卡背面之簽名同係被告偽造而成，然信
    用卡背面之簽名係於刷卡簽帳時供特約商店比對查核之用俾確認持卡人之正當合
    法性，易言之，亦即僅於信用卡及簽帳帳單上之簽名相同，特約商店方同意接受
    該筆簽帳，因之，被告既於信用卡上簽名，爾後當只有其本人得以持卡消費，由
    是，寶島銀行信用卡及運通卡之各筆帳單均係被告持卡簽帳消費之結果，此情堪
    可認定。又查，卷存以「戊○○」名義所簽發，票號0000000號，發載發
    票日八十五年十二月二十五日，面額三萬五千元之該紙支票，特載明受款人為「
    陳英傑」，衡情，倘支票係被告交付其弟陳英傑自行填載面額及日期後使用，參
    酌附卷之支票影本中並不乏未記名支票之情，若「陳英傑」有意自行兌領受取票
    款或轉讓他人，均無多此蛇足之舉，刻意載明本身為受款人之必要，況卷存票號
    0000000號該紙支票由陳英傑親簽之背書，此據被告於本院調查時承明（
    見本院八十八年十二月二十八日訊問筆錄），經本院比對結果，其筆順及書寫慣
    性核與票號0000000號支票受款人欄內「陳英傑」三字迥然有異，顯非同
    一人之字跡，易言之，即該紙支票正面之記載絕非出自陳英傑之手，據此二端，
    足徵被告辯稱其僅在空白支票上偽簽「戊○○」之簽名，嗣全數交由「陳英傑」
    填載日期及面額並使用云云，明顯不實，殊無可採，據而自足徵支票均係被告偽
    簽完成發票行為且使用之情甚明。更查，普通信用卡之簽帳單為一式三聯，即顧
    客存根聯、特約商店存根聯及請款聯，持卡人同時簽寫完成後，並將請款聯交還
    且委由特約商店持向發卡銀行行使及請款，因之，被告持寶島銀行之信用卡刷卡
    消費，當係經由如斯之程序辦理，惟因「美國運通公司」與各特約商店之間，已
    採用「電子計算作業系統」連線刷卡請款方式，有該公司八十七年六月十五日函
    文一紙在卷可佐，詳言之，即運通卡之持卡人於每次刷卡之際，即使各特約商店
    經由該連線作業系統代持卡人直接向「美國運公司」傳達已簽帳消費並請求墊付
    帳款之訊息，不待爾後再持帳單請款聯向發卡公司請款，於此情形下，持卡人所
    簽寫之帳單一式當僅有顧客存根聯及特約商店存根聯二聯，應予敘明。末查，被
    告申貸之中國信託銀行小額無擔保貸款，其申貸書係先寄交總行，經初步審核後
    ，再由總行依申請書所載之住所資料，發交「中信桃園分行」就近處理後續事宜
    等情，業據證人即本件貸款承辦人黎碧英於本院調查時述明（見本院八十七年六
    月二十三日訊問筆錄）。再參諸卷存「中國信託商業銀行個人小額無擔保貸款申
    請批覆書」之製作日期為八十五年九月七日（附於本院編號己證物袋內），可見
    被告偽造「中國信託商業銀行個人小額無擔保貸款申請書暨調查表」之時間係於
    八十五年九月初，且係先寄交台北市之「中國信託銀行總行」。公訴人指其係於
    八十五年九月十八日在「中信桃園分行」偽造該紙「申請書暨調查表」云云，容
    有誤會，再此敘明。又經本院比對結果，該紙申請書借款人個人資料各欄內之字
    跡與被告所偽簽「戊○○」三字之筆跡差異極大，顯而易見，該紙申請書之各欄
    資料係被告委請某不知情之人為其填寫而成。至被告雖提出一紙由「陳英傑」具
    名製作之便箋，表明前述各種偽造文書均與丙○○無涉云云。第查，陳英傑現因
    另案遭通緝且匿滯大陸地區，此據被告述明在卷，本院難以傳訊，再經本院數度
    曉諭被告連繫並偕同陳英傑到庭說明，亦均未果，職是，本院即無從出以直接訊
    問之方式俾審認究明該紙便箋果否係陳英傑所製作，其形式之真實性已堪置疑，
    非可遽採，況本案以「戊○○」名義製作之各項申請書及文件經送請鑑定結果，
    其上均為被告之字跡，顯見係被告所偽作，前已述明，因之，縱令該紙便箋確係
    陳英傑所出具，其內容亦非事實，自難執為對被告有利之認定。綜述，本件事證
    已臻明確，被告前持辯解無非係飾卸之詞，均不足採，其犯行洵堪認定，應依法
    論科。
二、被告擅自以「戊○○」之名義製作如事實欄所述之各項私文書及於補領國民身分
    證申請書內有關「證明人」部分，私擅製作以「甲○○」名義所出具之證明書，
    並均持之行使，核犯刑法第二百十六條、第二百十條行使偽造私文書罪。其係以
    付郵投遞之方式，委請不知情之郵務人員為之寄交行使偽造之「寶島銀行信用卡
    申請書」、「中國信託商業銀行個人小額無擔保貸款申請書暨調查表」、「美國
    運通卡會員申請表」及委請不知情之如附表二所示各特約商店為之行使寶島銀行
    信用卡簽帳單請款聯，為間接正犯。其在「寶島中壢分行」開設活期儲蓄存款戶
    時，同時行使偽造「戊○○」名義之「新開戶建檔登錄單」及「活期儲蓄存款印
    鑑卡」，在「運通台北分行」開設支票存款戶時，同時行使偽造「戊○○」名義
    之「美國運通銀行支票存款＼活期存款帳戶開戶書」及「支票存款＼活期存款帳
    戶及透支貸款約定書」，均係基於單一行使之犯意為之，且係侵害「戊○○」名
    義所製作文書之公共信用性此單一法益，各僅構成單純一罪。又被告冒名「戊○○」，施用詐術而取得「中國信託商業銀行」交付之貸款十五萬元及「寶島銀行
    」、「美國運通公司」所發行之信用卡共三枚，係犯刑法第三百三十九條第一項
    之詐欺取財罪。其在詐得之信用卡及運通卡背面「持卡人簽名」欄內偽簽「戊○○」之簽名，則犯刑法第二百十七條第一項之偽造署押罪。再者，被告持用「寶
    島銀行」核發之信用卡，冒名「戊○○」向「寶島銀行」預借現金，雖亦係施用
    詐術而取得財物，惟受詐害者即「寶島銀行」係委請「新竹區中小企業銀行北中
    壢分行」經由所設之自動提款機代為如數給付其預借金額，核情，被告所為殆與
    以不正方法由自動付款設備取得他人之物無異，然刑法就此類行為，已另設專條
    即刑法第三百三十九條之二第一項加以規範，且業於被告行為後之八十六年十月
    八日經總統明令公布，同年月十日正式施行，該條且構成刑法第三百三十九條第
    一項之狹義規定，依法規競合狹義法優於廣義法之法理，此種行為自應優先適用
    該條之規定，因之，經比較二法條所定刑度之輕重，以新法即刑法第三百三十九
    條之二第一項所定最重本刑僅為三年以下有期徒刑有利於被告，自應適用新法即
    裁判時法處斷，故被告此部分所為，係犯刑法第三百三十九條之二第一項之準詐
    欺罪。再查，被告持信用卡或運通卡前往特約商店簽帳消費時，不論所購買者為
    具體財物或無形之服務，其主觀上均認為係以由發卡銀行或公司先行代為墊付價
    款之方式，作為其清償對於特約商店所欠帳款之手段，雖被告係冒名「戊○○」
    請卡且於消費時偽作「戊○○」之帳單，然信用卡背面之「持卡人簽名」欄之簽
    名既為被告所偽簽，則其在帳單上偽簽同式之「戊○○」簽名，特約商店純從形
    式上比對觀之，被告即為各卡之正當持用人，因之，不論被告將來是否會向發卡
    銀行償付帳款，各特約商店均能自發卡銀行或公司取得款項，發卡者並無拒付之
    餘地，此情亦當必為被告所預計，職是，被告於簽帳消費時主觀上顯無詐取特約
    商店財物之犯意，而各該特約商店於接受被告持卡消費時，只不過係同意由發卡
    銀行或公司承擔被告因消費而對該特約商店所負之價金債務而已，在整個交易過
    程中，各該特約商店均係為自己之利益而從事於交易活動，是無從使各該特約商
    店立於發卡銀行或公司之使用人或代理人之地位，而認為係發卡者授權或指示各
    特約商店將財物或服務交付予被告，因而縱所交付者為財物，亦難認被告係詐取
    發卡者之使用人之財物，從而被告利用不知情之特約商店向發卡銀行或公司請款
    ，使之陷於錯誤而如數墊付款項，藉此獲取免除其對特約商店所欠價金債務部分
    ，係犯同法第三百三十九條第二項、第一項之詐欺得利罪，且係間接正犯。此外
    ，被告謊以「戊○○」身分證遺失為由，附上其本人之照片向「中壢市戶政事務
    所」申請補發「戊○○」名義之國民身分證，致使該事務所承辦人員將此「戊○○身分證遺失並申請補發」等不實事項登載於職務上所掌之戶籍登記簿上，且據
    以核發貼上「丙○○」照片等載有相關不實事項之「戊○○」名義國民身分證一
    枚交其收執，再持用該枚身分證據以申請運通卡及開立支票存款戶部分，核犯刑
    法第二百十六條、第二百十四條之行使使公務員登載不實文書罪。又被告擅自以
    「戊○○」之名義簽發如附表四所示之有價證券即支票部分，係犯刑法第二百零
    一條第一項之偽造有價證券罪。其偽刻「戊○○」、「甲○○」印章並偽造渠二
    人印文暨除信用卡、運通卡背面「戊○○」簽名以外之其餘各次偽簽之「戊○○
    」簽名，均為其偽造各項文書或支票之部分行為，至偽造私文書、使公務員登載
    不實及行使偽造有價證券之低度行為，應分別為行使各該私文書、登載不實之文
    書或偽造有價證券之高度行為吸收，均不另論罪。被告先後多次行使偽造私文書
    、偽造署押、詐欺得利及偽造有價證券之犯行，各時間緊接，手法相同，觸犯構
    成要件相同之罪名，顯均係基於概括犯意反覆為之，均應依連續犯之規定以一罪
    論，並各依法加重其刑。再其所犯詐欺取財及準詐欺部分，先後並有多次犯行，
    且時間緊接，基本構成要件相同，顯亦係基於概括犯意反覆為之，同應依連續犯
    之規定論以情節較重之詐欺取財罪一罪，並依法加重其刑。其冒名申請「戊○○
    」身分證時，係同時行使「戊○○」名義之申請書及「甲○○」名義之證明書，
    為同種競合，應擇一處斷。至其申辦運通卡及開設支票存款戶時，各同時行使登
    載不實之「戊○○」身分證及偽造「戊○○」名義之私文書，為一行為同時觸犯
    數罪名，所犯行使偽造私文書及行使使公務員登載不實文書此二罪，則應依想像
    競合犯之規定，從一重以行使偽造私文書罪處斷。又被告所犯行使偽造私文書、
    偽造署押、詐欺取財、詐欺得利及偽造有價証券等各罪之間，有方法、目的或原
    因、結果之牽連關係，應依牽連犯規定，從一重以偽造有價證券罪處斷。被告於
    申請運通卡時，曾附上冒領之「戊○○」身分證影本此一行使使公務員登載不實
    文書之犯行，業經檢察官於起訴書犯罪事實欄內載明，自屬已起訴，雖檢察官漏
    引此部分應適用法條，於起訴之效力究不生影響。另被告詐得卡號000000
    0000000000號寶島銀行信用卡一枚、二次以預借現方式向寶島銀行詐
    取財物、偽以「戊○○」名義向「寶島中壢分行」申請開立活期儲蓄存款帳戶並
    持用偽造之取款條領款、辦理小額貸款時持用偽造之「借據」及偽以「戊○○」
    名義持用登載不實之身分證向「運通台北分行」開立支票存款帳戶並簽發支票等
    各次詐欺取財、準詐欺、行使偽造私文書、行使使公務員登載不實文書、偽造有
    價證券犯行，雖均未據公訴人起訴，惟此與公訴人已起訴且經本院論罪之其餘各
    犯行間，或有連續犯或牽連犯裁判上一罪之關係，均為起訴效力所及，本院自得
    併予審判。爰審酌被告犯罪動機、目的、詐取之財物及不法利益數額之多寡、偽
    造文書之數量既多，種類亦雜、所偽造之支票更多達三十九張，是其犯行對於文
    書、票據之公共信用性及交易安全之危害至為鉅大，惡性菲輕及其犯後態度等一
    切情狀，量處如主文所示之刑。
三、偽造之「戊○○」、「甲○○」印章各一枚雖均未扣案，然無證據可證明已滅失
    ，應依刑法第二百十九條之規定，宣告沒收。另如附表一、（二）所示偽造之印
    文及簽名，亦應依刑法第二百十九條規定諭知沒收。至各該印文或簽名所附之文
    件或申請書，於提出之後，已分屬各該機關、銀行、公司或店家所有，並非仍屬
    被告所有，自不得沒收。另如附表四明細所示偽造之支票三十九紙，應依刑法第
    二百零五條之規定，宣告沒收。至支票既已沒收，當然兼括其上偽造之印文及簽
    名，此部分自毋庸再重複諭知沒收。又內容登載不實貼有丙○○照片之「戊○○
    」名義身分證一枚、如附表二明細所示寶島銀行信用卡簽帳單顧客存根聯二十一
    紙及如附表三明細所示運通卡簽帳單顧客存根聯八紙，均屬被告所有並為供其犯
    罪所用之物，雖未扣案，惟亦查無證據可證明已滅失，爰均依刑法第三十八條第
    一項第二款之規定，併予宣告沒收。
四、公訴意旨另以：被告丙○○與告訴人戊○○之姐己○○本係男女朋友關係，戊○○於七十九年即出國求學，其身分證等文件則放置於己○○處，詎丙○○竟意圖
    為自己不法之所有，於不詳之時間，竊取戊○○之身分證，因認被告此部分係涉
    犯刑法第三百二十條第一項之竊盜罪嫌云云，惟為被告丙○○所否認。經查，證
    人己○○於本院調查時結證稱：（戊○○出國時，身分證及戶名簿是否放在你處
    ？）是的，都放在家中，即丙○○處：：：是戊○○回國後才拿走（他的證件）
    等語（見本院八十七年六月二十三日訊問筆錄）。按竊盜罪，須行為人具有為自
    己不法所有之意圖始克成立，縱令被告於申貸小額貸款時曾出示戊○○之身分證
    正本，此據證人即中信桃園分行之承辦人黎碧英於本院調查時述明（見本院八十
    七年六月二十三日訊問筆錄），然告訴人於回國之後既猶能取回其證件，顯見其
    身分證並未遭丙○○取走，易言之，即丙○○於一度私擅取用後著即將之歸置原
    處，由此可徵其就該枚身分證並無據為己有之不法所有意圖，極為明顯，依前述
    說明，核其所為尚與竊盜罪之要件有間，自未能以本罪之責相繩，惟公訴人既認
    此與右開經本院論罪之行使偽造私文書等各犯行間，有牽連犯裁判上一罪之關係
    ，爰不另為無罪之諭知。
據上論斷，應依刑事訴訟法第二百九十九條第一項前段，刑法第二條第一項前段、第
五十六條、第二百零一條第一項、第二百零五條、第二百十條、第二百十四條、第二
百十六條、第二百十七條第一項、第二百十九條、第三百三十九條第一項、第二項、
第三百三十九條之二第一項、第五十五條、第三十八條第一項第二款，罰金罰鍰提高
標準條例第一條前段，判決如主文。
本案經檢察官呂理銘到庭執行職務。
中      華      民      國    八十九    年      三      月     十七     日
      臺灣桃園地方法院刑事第三庭
                                  法  官  蔡榮澤
右正本證明與原本無異。
如不服本判決，應於判決送達後十日內向本院提出上訴狀( 應附繕本 )，上訴於
臺灣高等法院。
                                    書記官   劉德壽
中        華        民        國   八十九   年   四   月    八    日
附論罪科刑依據之法條：
刑法第二百零一條第一項
意圖供行使之用，而偽造、變造公債票，公司股票或其他有價證券者，處三年以上十
年以下有期徒刑，得併三千元以下罰金。
刑法第二百十條
偽造、變造私文書，足以生損害於公眾或他人者，處五年以下有期徒刑。
刑法第二百十四條
明知為不實之事項，而使公務員登載於職務上所掌之公文書，足以生損害於公眾或他
人者，處三年以下有期徒刑、拘役或五百元以下罰金。
刑法第二百十六條行使第二百十條至第二百十五條之文書者，依偽造、變造文書或登
載不實事項或使登載不實事項之規定處斷。
刑法第二百十七條第一項
偽造印章、印文或署押，足以生損害於公眾或他人者，處三年以下有期徒刑。
刑法第三百三十九條：
意圖為自己或第三人不法之所有，以詐術使人將本人或第三人之物交付者，處五年以?
下有期徒刑、拘役或科或併科一千元以下罰金。
以前項方法得財產上不法之利益或使第三人得之者，亦同。
前二項之未遂犯罰之。
第三百三十九條之二第一項
意圖為自己或第三人不法之所有，以不正方法由自動付款設備取得他人之物者，處三?
年以下有期徒刑、拘役或一萬元以下罰金。
附表一：應沒收之偽造印章、印文及簽名
（一）偽造之「戊○○」、「甲○○」印章各一枚。
（二）寶島銀行信用卡申請書「正卡申請人親筆簽名」欄內偽造之戊○○英文簽名「
      ＹＥＮ」一枚、卡號0000000000000000號及0000000
      000000000號寶島銀行信用卡背面「持卡人簽名」欄內偽造「戊○○
      」之簽名共二枚、如附表二明細所示寶島銀行信用卡簽帳單特約商店存根聯及
      請款聯各二十一紙上偽造之「戊○○」簽名共四十二枚、寶島銀行活期儲蓄存
      款印鑑卡「原留印鑑」、「戶名及負責人」二欄內偽造之「戊○○」印文共二
      枚及「戶名及負責人」欄內偽造之「戊○○」簽名一枚、八十五年九月十二日
      、同年十一月十五日、同年月十八日、同年月十九日及同年月三十日等五紙寶
      島商業銀行活期儲蓄存款取款憑條「存戶簽章」欄內偽造之「戊○○」印文共
      五枚、中國信託商業銀行個人小額無擔保貸款申請書暨調查表「借款人簽章」
      欄內偽造之「戊○○」簽名及印文各一枚、借據之「借保人簽認章」、「連帶
      借款人」及「對保簽章」等各欄內，偽造之「戊○○」簽名及印文各共三枚、
      借據上方空白處偽造之「戊○○」印文一枚、補領國民身分證申請書「與當事
      人之關係」欄內偽造之「戊○○」印文一枚、該申請書「證明人蓋章」欄內偽
      造之「甲○○」印文一枚、美國運通卡會員申請表「申請人簽署」欄內偽造之
      「戊○○」簽名一枚、該申請書「會員酬賓計劃」部分之簽名欄內偽造之戊○○英文簽名「ＹＵ  ＫＡＮＧ  ＹＥＮ」一枚、運通卡背面之「持卡人簽名」
      欄內偽造之「戊○○」簽名一枚、如附表三明細所示運通卡簽帳單特約商店存
      根聯八紙上偽造之「戊○○」簽名共八枚、美國運通銀行支票存款＼活期存款
      帳戶開戶書「開戶人簽名」欄內偽造之「戊○○」簽名一枚、支票存款＼活期
      存款帳戶及透支貸款約定書「開戶人同意簽章」欄內偽造之「戊○○」簽名及
      印文各一枚。
附表二：寶島銀行信用卡消費簽帳明細
┌──┬──────────┬──────────┬───────────┬──────┐
│編號│    刷卡日期        │    請款日期        │  特約商店名稱        │  金額（元）│
├──┼──────────┼──────────┼───────────┼──────┤
│  一│八十五年九月十六日  │八十五年九月十六日  │遠東百貨中壢分公司    │  一、０五０│
├──┼──────────┼──────────┼───────────┼──────┤
│  二│八十五年九月十七日  │八十五年九月十七日  │遠東百貨中壢分公司    │      三五三│
├──┼──────────┼──────────┼───────────┼──────┤
│  三│八十五年九月二十六日│八十五年九月二十六日│遠東百貨中壢分公司    │  一、七八九│
├──┼──────────┼──────────┼───────────┼──────┤
│  四│八十五年九月二十九日│八十五年九月三十日  │遠東百貨中壢分公司    │      四一０│
├──┼──────────┼──────────┼───────────┼──────┤
│  五│八十五年九月二十四日│八十五年十月二日    │寶豐銀樓              │一六、二二五│
├──┼──────────┼──────────┼───────────┼──────┤
│  六│八十五年十月十一日  │八十五年十月十一日  │金石堂實業股份有限公司│      四八０│
├──┼──────────┼──────────┼───────────┼──────┤
│  七│八十五年十月十一日  │八十五年十月十一日  │金石堂實業股份有限公司│      二二０│
├──┼──────────┼──────────┼───────────┼──────┤
│  八│八十五年十月二十七日│八十五年十月二十八日│遠東百貨中壢分公司    │      九一０│
├──┼──────────┼──────────┼───────────┼──────┤
│  九│八十五年十一月二日  │八十五年十一月二日  │遠東百貨中壢分公司    │      三八五│
├──┼──────────┼──────────┼───────────┼──────┤
│  十│八十五年十一月十日  │八十五年十一月十一日│遠東百貨中壢分公司    │      六七三│
├──┼──────────┼──────────┼───────────┼──────┤
│十一│八十五年十一月十日  │八十五年十一月十一日│遠東百貨中壢分公司    │        一八│
├──┼──────────┼──────────┼───────────┼──────┤
│十二│八十五年十一月十三日│八十五年十一月十三日│金石堂實業股份有限公司│      五九０│
├──┼──────────┼──────────┼───────────┼──────┤
│十三│八十五年十一月十三日│八十五年十一月十三日│諾貝爾圖書城中壢中正店│      三二０│
├──┼──────────┼──────────┼───────────┼──────┤
│十四│八十五年十一月十四日│八十五年十一月二十五│頂極電腦有限公司      │  四、六四四│
│    │                    │日                  │                      │            │
├──┼──────────┼──────────┼───────────┼──────┤
│十五│八十五年十二月三日  │八十五年十二月四日  │三井資訊公司中壢總店  │      三三０│
├──┼──────────┼──────────┼───────────┼──────┤
│十六│八十五年十二月五日  │八十五年十二月五日  │遠東百貨中壢分公司    │      五五四│
├──┼──────────┼──────────┼───────────┼──────┤
│十七│八十五年十二月五日  │八十五年十二月五日  │遠東百貨中壢分公司    │            │
├──┼──────────┼──────────┼───────────┼──────┤
│十八│八十五年十二月七日  │八十五年十二月七日  │京典國際有限公司      │  三、八五二│
├──┼──────────┼──────────┼───────────┼──────┤
│十九│八十五年十二月八日  │八十年十二月八日    │京典國際有限公司      │  一、四三三│
├──┼──────────┼──────────┼───────────┼──────┤
│二十│八十五年十二月三十日│八十六年一月七日    │寶豐銀樓              │一五、０００│
├──┼──────────┼──────────┼───────────┼──────┤
│二一│八十六年二月七日    │八十六年三月七日    │金石堂實業股份有限公司│      八五０│
├──┴──────────┴──────────┴───────────┴──────┤
│                        合  計    五萬零六百五十元                                    │
└───────────────────────────────────────────┘
附表三：美國運通卡消費簽帳明細
┌──┬───────────┬───────────────┬──────┐
│編號│    刷卡日期          │      特約商店名稱            │  金額（元）│
├──┼───────────┼───────────────┼──────┤
│  一│八十五年十一月三十日  │金石堂實業股份有限公司中壢書店│      三八０│
├──┼───────────┼───────────────┼──────┤
│  二│八十五年十二月二十三日│遠東百貨股份有限公司          │      六八０│
├──┼───────────┼───────────────┼──────┤
│  三│八十五年十二月二十五日│正準有限公司                  │五九、九００│
├──┼───────────┼───────────────┼──────┤
│  四│八十六年一月七日      │遠東百貨股份有限公司          │  一、０九三│
├──┼───────────┼───────────────┼──────┤
│  五│八十六年一月十九日    │三德觀光大飯店股份有限公司    │  一、三二六│
├──┼───────────┼───────────────┼──────┤
│  六│八十六年一月二十日    │遠東百貨股份有限公司          │  一、一二五│
├──┼───────────┼───────────────┼──────┤
│  七│八十六年一月二十二日  │雅筑女裝                      │  九、八００│
├──┼───────────┼───────────────┼──────┤
│  八│八十六年一月二十六日  │遠東百貨股份有限公司          │      六二五│
├──┴───────────┴───────────────┴──────┤
│                      合  計    七萬四千九百二十九元                      │
└─────────────────────────────────────┘
附表四：偽造支票明細
┌──┬───────┬───────────┬───────────┬───────┬──┐
│編號│  支票號碼    │    提示日期          │      發票日期        │  面額（元）  │附註│
├──┼───────┼───────────┼───────────┼───────┼──┤
│  一│0000000│八十五年十二月二日    │八十五年十一月三十日  │  一０、０００│＊  │
├──┼───────┼───────────┼───────────┼───────┼──┤
│  二│0000000│八十五年十二月五日    │八十五年十一月三十日  │  二一、五００│＊  │
├──┼───────┼───────────┼───────────┼───────┼──┤
│  三│0000000│八十五年十二月二十八日│八十五年十二月二十七日│一０五、０００│＊  │
├──┼───────┼───────────┼───────────┼───────┼──┤
│  四│0000000│八十五年十二月三十日  │八十五年十二月三十日  │    一、八五九│＊  │
├──┼───────┼───────────┼───────────┼───────┼──┤
│  五│0000000│八十六年一月六日      │八十六年一月五日      │  五０、０００│＊  │
├──┼───────┼───────────┼───────────┼───────┼──┤
│  六│0000000│八十六年一月六日      │八十六年一月五日      │  六二、八七五│＊  │
├──┼───────┼───────────┼───────────┼───────┼──┤
│  七│0000000│八十六年一月九日      │八十五年十二月二十五日│  三五、０００│＊  │
├──┼───────┼───────────┼───────────┼───────┼──┤
│  八│0000000│八十六年一月十日      │八十六年一月十日      │  一一、七二九│＊  │
├──┼───────┼───────────┼───────────┼───────┼──┤
│  十│0000000│八十六年一月十一日    │八十六年一月十一日    │  二五、０００│＊  │
├──┼───────┼───────────┼───────────┼───────┼──┤
│十一│0000000│八十六年一月十四日    │八十六年一月十日      │  四二、八四０│＊  │
├──┼───────┼───────────┼───────────┼───────┼──┤
│十二│0000000│八十六年一月十八日    │八十六年一月十五日    │    四、三七二│＊  │
├──┼───────┼───────────┼───────────┼───────┼──┤
│十三│0000000│八十六年一月二十四日  │八十六年一月二十日    │    九、０００│＊  │
├──┼───────┼───────────┼───────────┼───────┼──┤
│十四│0000000│八十六年一月二十四日  │八十六年一月二十日    │  二五、０００│＊  │
├──┼───────┼───────────┼───────────┼───────┼──┤
│十五│0000000│八十六年一月二十七日  │八十六年一月二十七日  │  一三、七七二│＊  │
├──┼───────┼───────────┼───────────┼───────┼──┤
│十六│0000000│八十六年一月三十日    │八十六年一月三十日    │  七九、六九五│＊  │
├──┼───────┼───────────┼───────────┼───────┼──┤
│十七│0000000│八十六年二月十三日    │八十六年二月十一日    │    一、一四０│＊  │
├──┼───────┼───────────┼───────────┼───────┼──┤
│十八│0000000│八十六年二月十五日    │八十六年二月十一日    │    一、六六六│＊  │
├──┼───────┼───────────┼───────────┼───────┼──┤
│十九│0000000│八十六年二月十八日    │八十六年二月十三日    │    四、０二七│＊  │
├──┼───────┼───────────┼───────────┼───────┼──┤
│二十│0000000│八十六年二月二十八日  │八十六年二月二十五日  │    四、九００│＊  │
├──┼───────┼───────────┼───────────┼───────┼──┤
│二一│0000000│八十六年三月一日      │八十六年二月二十七日  │  二０、０００│＊  │
├──┼───────┼───────────┼───────────┼───────┼──┤
│二二│0000000│八十六年三月四日      │                      │  一八、０００│    │
├──┼───────┼───────────┼───────────┼───────┼──┤
│二三│0000000│八十六年三月十一日    │八十六年二月五日      │  一四、五００│＊  │
├──┼───────┼───────────┼───────────┼───────┼──┤
│二四│0000000│八十六年三月十二日    │八十六年三月十二日    │  一三、０００│＊＃│
├──┼───────┼───────────┼───────────┼───────┼──┤
│二五│0000000│八十六年三月十五日    │                      │  一一、七二五│    │
├──┼───────┼───────────┼───────────┼───────┼──┤
│二六│0000000│八十六年三月二十四日  │                      │一００、０００│    │
├──┼───────┼───────────┼───────────┼───────┼──┤
│二七│0000000│八十六年四月一日      │八十六年三月三十日    │    七、四００│＊  │
├──┼───────┼───────────┼───────────┼───────┼──┤
│二八│0000000│八十六年四月七日      │                      │  三一、０００│    │
├──┼───────┼───────────┼───────────┼───────┼──┤
│二九│0000000│八十六年四月八日      │八十六年四月六日      │一００、０００│＊  │
├──┼───────┼───────────┼───────────┼───────┼──┤
│三十│0000000│八十六年四月二十五日  │八十六年四月二十三日  │  一五、０００│＊＃│
├──┼───────┼───────────┼───────────┼───────┼──┤
│三一│0000000│八十六年五月二日      │                      │  二三、六００│    │
├──┼───────┼───────────┼───────────┼───────┼──┤
│三二│0000000│八十六年五月十四日    │                      │  二二、四００│    │
├──┼───────┼───────────┼───────────┼───────┼──┤
│三三│0000000│八十六年五月三十一日  │                      │  一三、九００│    │
├──┼───────┼───────────┼───────────┼───────┼──┤
│三四│0000000│八十六年六月十八日    │                      │  七九、六九五│    │
├──┼───────┼───────────┼───────────┼───────┼──┤
│三五│0000000│八十六年七月十六日    │八十六年三月七日      │  三七、０００│＊  │
├──┼───────┼───────────┼───────────┼───────┼──┤
│三六│0000000│八十六年十一月二十日  │                      │  二二、二九八│    │
├──┼───────┼───────────┼───────────┼───────┼──┤
│三七│0000000│八十六年十二月十日    │                      │一００、０００│    │
├──┼───────┼───────────┼───────────┼───────┼──┤
│三八│0000000│八十七年一月十二日    │八十七年一月十日      │  一八、一四六│＊＃│
├──┼───────┼───────────┼───────────┼───────┼──┤
│三九│0000000│                      │八十七年八月三十一日  │二七０、０００│＊＃│
└──┴───────┴───────────┴───────────┴───────┴──┘
附註：
一、符號「＊」表示卷內附有該紙支票影本。
二、符號「＃」表示該紙支票並未蓋用偽刻之「戊○○」印章。


司法院資訊處製作；財團法人民間司法改革基金會備份。
